
```{r}
source(here::here("notebooks", "architecture.R"))
```

# Dataset

```{r}
# Configurações do experimento (sementes explícitas em todo treino)
train_cfg <- list(
  seed = 42,
  lr = 0.001,
  max_epochs = 100,
  patience = 10,
  weight_decay = 1e-5
)

events <- read_csv(here('data', 'processed', 'events.csv'), show_col_types = FALSE) |>
  distinct() |>
  rename(team_with_poss = team_id) |>
  mutate(event_id = as.integer(as.factor(event_id)))

players_db <- read_csv(here('data', 'processed', 'players_database.csv'), show_col_types = FALSE) |>
  select(player_id, team_name) |>
  distinct()

tracking <- read_csv(here('data', 'processed', 'tracking.csv'), show_col_types = FALSE) |>
  distinct() |>
  left_join(players_db, by = "player_id")

# Janelas de 30 s centradas na finalização (25 observados + 5 alvo)
events_prepared <- prepare_data(
  events = events,
  tracking = tracking,
  event_type_filter = "SHOT",
  event_subtype = NA,
  start_time = 30,
  end_time = 1,
  pred_time_event = 1
)

res <- run_experiment(events_prepared, train_cfg)

model <- res$model
test_dataset <- res$test_dataset
calib_dataset <- res$calib_dataset
val_dataset <- res$val_dataset # fonte out-of-fold de ŝ_t (PDF §2, Passo 1)
scaler <- res$scaler

cat(sprintf("\nValidação: ADE %.2f m | FDE %.2f m | %d parâmetros\n",
            res$val_ade_best, res$val_fde_best, res$n_params))
```

# Avaliação no teste

```{r}
# ADE/FDE do modelo final no conjunto de teste (média ponderada por jogador)
evaluate_dataset <- function(model, dataset, scaler) {
  model$eval()
  device <- model$parameters[[1]]$device

  loader <- dataloader(dataset, batch_size = 1, shuffle = FALSE, collate_fn = custom_collate)
  ade_sum <- 0
  fde_sum <- 0
  n_nodes_total <- 0

  with_no_grad({
    coro::loop(for (batch in loader) {
      batch$x_cont <- batch$x_cont$to(device = device)
      batch$x_cat <- batch$x_cat$to(device = device)
      batch$y <- batch$y$to(device = device)

      metrics <- compute_ade_loss_and_fde(model(batch), batch$y, scaler)

      n_nodes <- batch$num_nodes
      ade_sum <- ade_sum + metrics$ade_loss$item() * n_nodes
      fde_sum <- fde_sum + metrics$fde * n_nodes
      n_nodes_total <- n_nodes_total + n_nodes
    })
  })

  list(ADE = ade_sum / n_nodes_total, FDE = fde_sum / n_nodes_total)
}

test_metrics <- evaluate_dataset(model, test_dataset, scaler)
cat(sprintf("Teste: ADE = %.2f m | FDE = %.2f m\n",
            test_metrics$ADE, test_metrics$FDE))
```

# Predição conforme

```{r}
# Calibração conforme (PDF §2-§3): ŝ_t estimada com resíduos out-of-fold do
# split de validação (nunca usado no treino); quantil no conjunto de calibração
# independente. O Alvo B é conformal naive — cobertura empírica, não garantia.
alpha_level <- 0.10
conformal_calib <- calibrate_conformal(
  model = model,
  calib_dataset = calib_dataset,
  s_hat_dataset = val_dataset,
  scaler = scaler,
  alpha = alpha_level
)
```

```{r}
# Inferência conforme no conjunto de teste
test_predictions <- predict_with_regions(
  model = model,
  dataset = test_dataset,
  scaler = scaler,
  r_t = conformal_calib$r_simultaneous
)

head(test_predictions)
```

```{r}
test_events_available <- unique(test_predictions$event_id)
cat("Lances disponíveis no Teste:", test_events_available, "\n")

sample_event_id <- test_events_available[3]

conf <- plot_conformal_event(
  target_event_id = sample_event_id,
  events_prepared = events_prepared,
  test_predictions = test_predictions,
  alpha = alpha_level
)

conf
```

```{r}
# 1. Cobertura Empírica Simultânea da Trajetória (Alvo >= 90%)
coverage_simultaneous <- test_predictions |>
  group_by(event_id, player_id) |>
  summarize(trajectory_covered = all(covered), .groups = "drop") |>
  summarize(
    total_trajectories = n(),
    empirical_coverage = mean(trajectory_covered)
  )

cat(sprintf("\n=== COBERTURA EMPÍRICA SIMULTÂNEA DA TRAJETÓRIA (Alvo: >= %.1f%%) ===\n", (1 - alpha_level) * 100))
print(coverage_simultaneous)

# 2. Cobertura Empírica Pontual por Segundo
coverage_pointwise <- test_predictions |>
  group_by(time_step) |>
  summarize(
    empirical_coverage = mean(covered),
    mean_radius = mean(conf_radius),
    .groups = "drop"
  )

cat("\n=== COBERTURA EMPÍRICA PONTUAL POR PASSO TEMPORAL ===\n")
print(coverage_pointwise)

# 3. Métricas de Deslocamento ADE e FDE por Time (Ataque vs Defesa)
results_by_team <- test_predictions |>
  group_by(team_code) |>
  summarize(
    ADE = round(mean(distance, na.rm = TRUE), 2),
    FDE = round(mean(distance[time_step == max(time_step)], na.rm = TRUE), 2),
    .groups = "drop"
  )

cat("\n=== MÉTRICAS DE ERRO DE PREDIÇÃO POR PAPEL TÁTICO ===\n")
print(results_by_team)

# 4. Métricas ADE e FDE por Lance (Jogada)
results_by_event <- test_predictions |>
  group_by(event_id) |>
  summarize(
    ADE = round(mean(distance, na.rm = TRUE), 2),
    FDE = round(mean(distance[time_step == max(time_step)], na.rm = TRUE), 2),
    Coverage = round(mean(covered), 3),
    .groups = "drop"
  )

head(results_by_event, 10)
```

# Cobertura ao nível da jogada (Alvo B — conformal naive)

O Alvo B é um **conformal naive** (PDF, Seção 3): as trajetórias de uma mesma jogada não
são permutáveis com a trajetória de teste, portanto a cobertura reportada é um **resultado
empírico, não uma garantia em amostra finita** — o tamanho efetivo de amostra é o número de
jogadas, não o de trajetórias. A aferição prescrita pelo documento é a variante exata (um
jogador sorteado por jogada de calibração): `q_hat_exact` próximo de `q_hat_player` indica
que a dependência dentro da jogada não está atrapalhando (comparativo impresso na
calibração).

```{r}
# (PDF, Seção 3) Cobertura empírica medida por repetições ao nível da jogada:
# a cada repetição sorteia-se uma trajetória por jogada de teste.
coverage_by_play <- coverage_by_play_draws(test_predictions, B = 200, seed = 7302)

print(coverage_by_play)

cat(sprintf(
  "\nq̂ Alvo B naive: %.3f | q̂ variante exata: %.3f ± %.3f (n efetivo ≈ %d jogadas)\n",
  conformal_calib$q_hat_player,
  conformal_calib$q_hat_exact,
  conformal_calib$q_hat_exact_sd,
  conformal_calib$n_events
))
```
